【裁判字號】    89,上,334
【裁判日期】    890704
【裁判案由】    返還不當得利
【裁判全文】
臺灣高等法院民事判決                              八十九年度上字第三三四號
    上  訴  人  乙○○
    訴訟代理人  陳景新律師
    被 上訴 人  甲  ○
    訴訟代理人  徐  壯
右當事人間請求返還不當得利事件，上訴人對於中華民國八十九年一月二十一日臺灣
臺北地方法院八十八年度訴字第一二六二號第一審判決提起上訴，本院判決如左：
    主    文
上訴駁回。
第二審訴訟費用由上訴人負擔。
    事    實
甲、上訴人方面：
一、聲明：(一)原判決廢棄。(二)被上訴人應給付上訴人新台幣（下同）二百零六萬元，
    及自民國八十三年三月二十四日起至清償日止，按年息百分之五計算之利息。（
    三）願供擔保，請准宣告假執行。
二、陳述：除與原判決記載相同者，茲引用之外，補稱略以：
  （一）上訴人繳付六萬元之定金收據尚在上訴人持有中，且買賣契約書記載一百二
        十萬元簽收日為八十三年三月九日，即在被上訴人主張於八十三年三月八日
        繳付一百二十萬元之翌日，顯與事實不符，足證定金並未經被上訴人自一百
        二十萬元增值稅部分扣抵，被上訴人主張於八十三年三月八日收到一百二十
        萬元，實屬杜撰不實。
  （二）上訴人要求提前交付買受之台北市○○街一六九巷五二號一樓（以下簡稱系
        爭房屋），被上訴人即要求上訴人亦須提前交付尾款，上訴人即交付由訴外
        人邱琳連簽發票載日為八十三年三月十五日、面額一百五十萬元之支票乙紙
        ，詎被上訴人於翌日又向邱琳連索取二百萬元支票六紙以擔保上開票款。上
        訴人另於八十三年三月八日在被上訴人家中交付二百萬元，主張扣抵一百五
        十萬元，但被上訴人之妻趙蔓菱及母以邱琳連所簽發之一百五十萬元支票尚
        未到期而遭拒絕，代書徐逢駿又以邱琳連八十三年二月三日交付之二百萬元
        與本件契約應付款無關，且未經手，亦不允記明於契約書內。故而趙蔓菱於
        契約書所簽收第二次二百萬元，並非邱琳連交付二百萬元票款，此筆款項為
        趙蔓菱所不知情，故趙蔓菱無從在契約書為簽收之記載；且趙蔓菱代收上訴
        人第一次、第二次款項時，被上訴人皆不在場，邱琳連亦證稱上訴人交付第
        一、二次款均不知情，故趙蔓菱代收之第二次款與邱琳連交付之二百萬元無
        關。參酌邱琳連二月三日所交付之二百萬元係一百五十萬元票款之擔保金，
        趙蔓菱代收之二百萬元係上訴人於辦理移轉登記時依約應交付之第二次款，
        兩者性質不同。邱琳連交付之二百萬元，若事先經上訴人同意，即無須要求
        被上訴人簽發二百萬元支票以為保證。且邱琳連交付二百萬元係於二月三日
        交付，亦無可能遲至翌日始由不知情之趙蔓菱簽收。
  （四）契約書上記載一次收款時間為八十三年三月九日，則第二之收款時間理應在
        三月九日之後，詎代書卻記載為二月四日，顯有誤謬。又契約書第三條約定
        移轉土地增值稅「開徵」同時付第一次一百二十萬元，辦理移轉登記時交付
        第二次款二百萬元。而本件增值稅單係於二月二十一日核發，上訴人於二月
        二十三日即依代書通知交付第一次款一百二十萬元，被上訴人收到一百二十
        萬元後可能將錢先移作他用，遲至三月八日始去繳納，誤將交付日期與實際
        繳納日期混淆。
三、證據：除援用第一審所提證據外，並提出台北市稅捐稽徵處大安分處八十二年地
    價繳款書乙份。並聲請調閱被上訴人八十三年一月一日至同年三月二十一日所有
    甲、乙存帳戶往來紀錄。
乙、被上訴人方面：
一、聲明：駁回上訴。
二、陳述：除與原判決記載相同者，茲引用之外，補稱略以：
  （一）被上訴人於原審時稱「沒有收訂金」乙節，係因被上訴人公司工作甚忙，平
        常帳務均交由會計處理，因而不知訂金及收據事宜，且訂金收據均交由徐何
        秀霞及陳秋月處理，徐何秀霞收款後隔天，曾打電話告知會計張愛艷，但未
        告知收據乙事，致會計在結清訂金之後，未及向上訴人索還收據，上訴人亦
        未主動歸還，卻在五年後始提起本件不當得利之訴，不僅上訴人記憶已模糊
        ，且其心態亦有可議之處。
  （二）邱琳連八十三年二月三日給付六張支票共計二百萬元，係即期客票，且該六
        張支票均已兌現，其金額亦與一百五十萬元不相當，足證該支票係繳付房屋
        款一部分，並非保證二月二日交付一百五十萬元遠期支票。又該六張客票存
        入翌日兌現後，被上訴人之母親徐何秀霞始同意交付鑰匙，上訴人即帶領代
        書前來登錄，故契約書上記載二百萬元交付日期為八十三年二月四日，且未
        載「現金」。上訴人自陳於八十三年二月十六日、十七日、二十五日分三次
        清還邱琳連該二百萬元，足證上訴人知悉邱琳連於二月三日代付第二次款二
        百萬元且該款並非保證性質，否則當一百五十萬元於三月十五日到期時，被
        上訴人應立即返還該二百萬元之保證款，上訴人亦無需清償該二百萬元。
  （三）被上訴人於八十三年三月八日並無收到二百萬元，上訴人主張當天提領六十
        六萬元及其他會款以交付第二次款二百萬元，實為錯誤，核其領款實際應為
        當天繳付增值稅款之一百二十萬元之用。又上訴人二月二十三日存摺中所提
        之一百萬元應是返還邱琳連之代付款，上訴人為補其謊言之漏洞，另稱向其
        表弟陳錫棋借一百萬元返還邱琳連，卻未見舉證以實其說。
  （四）銀行貸款之撥款現規定應撥入帳戶，不得以現金直接撥付，因此代書不可能
        未有上訴人之開戶及蓋印鑑即可提領四百萬元交付被上訴人。
三、證據：除援用第一審所提證據外，並聲請訊問證人徐何秀霞、張愛艷及陳錫棋。
    及聲請調閱台北市華泰銀行大安分行乙○○於八十三年一月一日至同年五月三十
    一日間在該行之支票存款000000000000-0帳戶之存款紀錄。
    理    由
一、上訴人主張於八十三年元月廿二日交付訂金六萬元，以總價款一千零七十萬元向
    被上訴人買受系爭房屋，嗣於八十三年元月二十四日簽訂買賣契約後，上訴人先
    後於八十三年一月廿四日支付二百萬元，八十三年二月二日交付由邱琳連簽發一
    百五十萬元支票（票載發票日為八十三年三月十五日），被上訴人旋又於八十三
    年二月四日以上揭一百五十萬元支票能否兌為由，再向邱琳連收取二百萬元支票
    六紙，被上訴人並簽發同面額（二百萬元）、禁止背書轉讓之支票交付邱琳連資
    以擔保。八十三年二月廿一日土地增值稅核定後，上訴人復於八十三年二月廿三
    日交付一百二十萬元與被上訴人，嗣於八十三年三月初經代書通知將辦妥移轉登
    記，上訴人即於八十三年三月八日提前交付現金二百萬元與被上訴人，詎八十三
    年三月八日交付之二百萬元及八十三年二月二十三日交付之一百二十萬元款項，
    代書竟分別誤載日期為八十三年三月九日、八十三年二月四日；另上訴人於八十
    三年三月廿四日向台北區中小企業銀行抵押貸款五百五十萬元，其中四百萬元已
    由代書徐逢駿逕行交與被上訴人。總計上訴人已支付被上訴人房屋價款共一千二
    百七十六萬元，被上訴人超收二百零六萬元部分，顯無正當原因，爰依不當得利
    返還請求權請求被上訴人返還二百零六萬元及其法定遲延利息。被上訴人則抗辯
    稱本件買賣價金其係先後於八十三年一月二十四日收受二百萬元、八十三年二月
    二日收受邱琳連簽發之支票一百五十萬元、八十三年二月四日收受二百萬元支票
    、八十三年三月九日收受一百二十萬元，八十三年三月二十四日收受四百萬元，
    均已註記於契約上，並無誤載日期之情形，被上訴人並無另於八十三年三月八日
    收受二百元萬元。前開二月三日收受一百五十萬元、二月四日收受二百萬元支票
    ，乃因上訴人要求提前交屋，旋於八十三年二月二日交付一百五十萬支票，因該
    紙支票須於三月十五日始能兌付，翌日（二月三日）經雙方協議後，始由邱琳連
    另交付二百萬元支票六紙，邱琳連即要求被上訴人開立同額支票擔保，故契約註
    記為「茲收到第二次款新台幣貳佰萬元正」，並無「現金」之文字。另六萬元訂
    金部分，連同八十三年三月八日由上訴人代繳增值稅一百十六萬零九百二十八元
    ，扣除應付之一百二十萬元第一次款，被上訴人已令會計張愛艷返還上訴人二萬
    零九百二十八元，故契約上書立「茲收到第一次款新台幣壹佰貳拾萬元正」，則
    被上訴人並無溢收價款等語資為抗辯。
二、上訴人主張於八十三年元月廿二日付訂金六萬元，以總價金一千零七十萬元向被
    上訴人買受系爭系爭房屋，嗣於八十三年元月二十四日簽訂不動產買賣契約書，
    上訴人即當場交付二百萬元，嗣陸續於八十三年二月二日交付一百五十萬元（係
    邱琳簽發之支票，並於八十三年三月十五日兌現）、八十三年二月三日交付二百
    萬元（邱琳連交付客票六紙）、八十三年三月二十四日交付四百萬元等情，為被
    上訴人所自認，並經證人陳秋月、邱琳連證述明確，且有不動產買賣契約書、訂
    金收據各乙件為證，堪信上訴人前開主張為真。茲上訴人另主張其於八十三年二
    月二十三日交付一百二十萬元，代書誤載為八十三年三月九日繳付，另上訴人復
    於八十三年三月八日交付二百萬元，代書卻誤載為八十三年二月四日，且買賣契
    約書記載此筆付款，並非邱琳連代繳之二百萬元，是上訴人交付買賣金額共計一
    千二百七十六萬元，上訴人顯已逾繳二百零六萬元，惟為被上訴人否認，並以前
    詞置辯，其爭執點詳如附表所示，則上訴人主張被上訴人有不當得利情事，是否
    有理由，即應審酌（一）上訴人於三月八日是否有繳納二百萬元（二）六萬元訂
    金部分是否經扣抵﹖其理由分述如后：
  (一)關於上訴人是否於八十三年三月八日另行繳付二百萬元部分：
  １、按非債清償之不當得利返還請求權，以債務不存在為其成立要件之一，主張此
      項請求權成立之上訴人，應就債務不存在之事實負舉證之責任。本件被上訴人
      主張伊父生前並無向上訴人借用銀兩之事，上訴人歷年收取伊家所付之利息均
      屬不當得利，請求返還，除須證明其已為給付之事實外，自應就債務不存在之
      事實負舉證之責任，原審僅以上訴人不能證明其債權之存在，即認其歷年收取
      之利息為不當得利，於法殊有未合（最高法院二八年上字第一七三九號判例參
      照）。是上訴人主張被上訴人有二百萬元不當得利，即應就其交付二百萬元之
      事實負舉證之責。
  ２、上訴人主張其於八十三年三月八日有給付被上訴人二百萬元，係其自台北市第
      二信用合作社（以下簡稱二信）0000000000000帳戶提領六十六
      萬元，於八十三年三月一日向劉李快、沈秋媚標會款二十六萬六千三百元、四
      十二萬元，三年三月五日向陳勝東（實係陳周桂花）、李秀香標得會款五十八
      萬五千元、四十一萬元，固據提出二信第0000000000000帳戶存
      摺記載於八十三年三月八日存提六十六萬元紀錄，惟該紀錄固可證明上訴人確
      有存提之紀錄，但卻無法證明上訴人確有將該筆金額交付被上訴人之事實，且
      上訴人就其標得上開互助會之事實，不僅未能提出會單資以審認，且其陳報之
      互助會首李秀香亦經原審通知無著（見原審卷第二二一頁），沈和媚及劉李快
      均寄存送達，即上訴人已陳明不再聲請訊問（見原審卷第二五九頁），而證人
      陳周桂花雖到場證稱上訴人於八十三年三月五日標得會款五十八萬五千元（見
      原審卷第二三六頁正、反面），惟陳周桂花經原法院訊之八十三年四月、六月
      、十月得標人時，周陳桂花均已不復記憶，是以周陳桂花對互助會其他會員之
      標會情況顯不明瞭，卻對上訴人標會日期及其金額能夠如詳細陳證，其所為證
      言已非無疑，且縱如上訴人所述在八十三年間有標得前開互助會為真，亦未能
      據以證明上訴人確已於八十三年三月八日交付被上訴人二百萬元。
  ３、另上訴人主張依不動產買賣契約書記載收款日期依序為八十三年元月二十四日
      二百萬元、第一次款八十三年三月九日一百二十萬元、第二次款八十三年二月
      四日二百萬元，第二次款一百二十萬元日期顯在第三次款二百萬元之後，足證
      第一次款交付日期係八十三年二月四日，第二次款係八十三年三月八日，此日
      期顯係代書誤載云云。惟就誤載之事實，雖經上訴人陳明代書徐逢駿地址，惟
      原審按址通知無著（見原審卷七一頁），且上訴人亦自陳該代書係其姊夫介紹
      ，現已找不到其人（見原審卷第一四六頁、七六頁），本院自無再予傳訊。另
      核閱不動產契約書第三條記載付款方法（一）本件移轉土地增值稅開徵同時付
      一百二十萬元。（二) 辦理本件移轉登記上訴人取得所有權時付二百萬元。上
      訴人雖主張其於增值稅八十三年二月二十一日核定後，即於八十三年二月二十
      三日支領一百萬元用以支付第一次款一百二十萬元，固據提出該提款紀錄（見
      原審卷第一八七頁），惟該提款紀錄並不能證明交付之事實，且本件增值稅係
      於八十三年二月二十一日以北市稽財乙三三五六八六號函核定，惟該增值稅係
      迄於八十三年三月八日係由張愛艷陪同上訴人前往二信繳交一百十六萬零九百
      二十八元，經證人張愛艷結證在卷（見本院卷第一三三頁、一三四頁），並有
      該繳款書乙件附卷可證，被上訴人既係在三月八日收受一百二十萬元並同時繳
      交增值稅，故而翌日再由代書記載收受第一次款一百二十萬元日期為八十三年
      三月九日，顯符合一般事理之常，上訴人主張其係於八十三年二月二十三日交
      付一百二十萬元，買賣契約書上註記之日期係誤載云云，不足為採。
  ４、又上訴人要求被上訴人提前交付系爭房屋，被上訴人乃要求上訴人須先支付尾
      款一百五十萬元，上訴人即於八十三年二月二日交付邱琳連簽發票載發票日為
      八十三年三月十五日之支票乙紙（票號 PB0000000），另於二月三日邱琳連交
      付六紙金額共計二百萬元即期支票予被上訴人，用以支付第二次移所有權登記
      價金，同時被上訴人並開立同額之支票乙紙交邱琳連，而邱琳連交付前開二百
      萬元支票並於八十三年二月四日兌現入帳，此經證人邱琳連證述明確（見原審
      卷第五八頁），並有台北國際商業銀行北商銀和發字第一三一號函附卷可稽（
      見原審卷第一七０頁），因此於契約書記載收到第二次款二百萬元，日期為八
      十三年二月四日，核與上開證人所證及支票兌現日期相符，此部分二百萬元既
      係依契約約定為支付第二次款項，故而在契約書記載順序係在第一次繳款後，
      並無悖於一般常情，上訴人指陳第一次繳款係八十三年三月九日，第二次繳款
      應在第一次繳款之後，資以證明代書確有誤載該繳款日期云云，顯有所誤。參
      酌證人邱琳連證稱：「我交給被告二百萬元是用來支付第二次移轉所有權登記
      二百萬元的價金，後來原告有還二百萬元，我就將被告所交付的二百萬元支票
      交給原告，要原告交還給被告，後來原告未交還，所以我將該支票交還給徐何
      秀霞」（見原審卷第五八頁），上訴人亦自陳：「陳秋月幫我出六萬元，邱琳
      連幫我出二百萬元，我均已還他們二人，我在八十三年三月八日有在甲○家中
      質問邱琳連二百萬支票的事」（見原審卷第五五頁），徵諸上訴人將被上訴人
      簽發二百萬元之支票返還邱琳連，亦為上訴人所不爭（見原審卷第二０六頁）
      ，是以上訴人既已返還邱琳連二百萬元，且經手被上訴人簽發之二百萬元支票
      ，上訴人就邱琳連代其繳交二百萬元事知之甚稔，是故上訴人既已知悉邱琳連
      代繳二百萬元事，且事後又返還邱琳連二百萬元，復又將邱琳連交付被上訴人
      簽發擔保二百萬元支票返還邱琳連轉交被上訴人，益證上訴人知悉邱琳連代繳
      二百萬元，甚且容認邱琳連代繳情事，否則上訴人何以返還被上訴人簽發二百
      萬元支票事。上訴人雖主張其交付邱琳連二百萬元支票，係央其提示，並非返
      還被上訴人云云，然上訴人就此既未能舉證以明其實，且上訴人自陳於八十三
      年三月八日即已知悉該二百萬元事，甚且質問徐何秀霞，是上訴人既已知悉邱
      琳連逾繳二百萬元，旋即可要求被上訴人扣抵，詎上訴人卻遲至五年後始提本
      訴，亦與一般常情不符。上訴人另主張其於八十三年二月三日並無給付被上訴
      人二百萬元之必要，亦無須為擔保該一百五十萬元票款，且上訴人於八十三年
      二月三日尚有存款一百六十八萬二千四百零六元，上訴人顯無必要請邱琳連代
      付二百萬，惟證人邱琳連為上訴人之姊夫，陳秋月係上訴人姊姊，上訴人買受
      系爭房屋繳交訂金係陳秋月代墊交予徐何秀霞，該訂金收據亦是邱琳連書立，
      業經陳秋月及邱琳連證明屬實（見原審卷第五六頁反面、五七頁反面），足證
      上訴人買受系爭房屋，確有委託陳秋月、邱琳連處理買受系爭房屋事宜，參酌
      邱琳連為上訴人姊夫，尚有姻親情誼，其所為證言，自不可能反於事實陳述而
      偏頗被上訴人，上訴人指陳嗣與邱琳連交惡，是以邱琳連作證顯然偏頗云云，
      自難採信。至證人趙蔓菱雖證稱該二百萬元係在移轉登記同時簽收（見原審卷
      第五七頁），惟系爭房屋移轉登記日期係八十三年三月十二日，倘該二百萬元
      確係移轉登記同時繳交，亦是八十三年三月十二日，並非上訴人所陳之八十三
      年三月八日。是以趙蔓菱所為前開證言，不能為上訴人有利認定。
  ５、復按惟民事訴訟如係由上訴人主張權利者，應先由原告負舉證之責，若原告先
      不能舉證，以證實自己主張之事實為真實，則被上訴人就其抗辯事實即令不能
      舉證，或其所舉證據尚有疵累，亦應駁回原告之請求（最高法院十七年上字第
      九一七號判例意旨參照），本件上訴人就其主張於八十三年三月八日有交付二
      百萬元及契約誤載事實，既未能舉證以明其實，縱如被上訴人於原審之部分抗
      辯與事實不符，揆諸前開說明，上訴人主張溢付之情，亦應認其未盡舉證之責
      ，而不予採信。
  (二)關於六萬元訂金部分是否已經被上訴人扣抵﹖
  １、上訴人於八十三年三月八日繳交第一次款一百二十萬元，已如前所述，其繳交
      情形，據被上訴人所屬公司會計張愛艷（現已離職）證稱：「增值稅是我與乙
      ○○去繳的，記得當天她是下午來我們公司，她說要去繳增值稅，本來老闆娘
      要我去繳，但乙○○她不放心，說她自己要去繳，我就陪她去繳，當時在銀行
      櫃台我們有計算了一下，增值稅是一，一六○，九二八元，另我們應還給她訂
      金六萬元，而她最後尾款需付給我們壹佰二十萬元，相抵後我們要還她二○，
      九二八元。本來是要到我們往來之台北國際銀行去繳，但她說要到對面她往來
      之二信去繳，可是因她前帶不夠，尚差二萬多元，而我們需還她二萬多元，所
      以她就跟我到台北國際銀行去領了二萬一千元後，再到二信去繳稅，也同時在
      二信把帳結算清楚，她退了我七十二元，我就將這七十二元列入我們公司之零
      用金」（見本院卷第一三三頁、一三四頁），並有被上訴人設於台北區中小企
      銀行活期儲蓄存款存摺記載於八十三年三月八日現金支出二萬一千元紀錄為證
      （見原審卷第六七頁反面），核證人張愛艷與被上訴人現既無僱傭關係，且對
      上訴人要求測謊時，亦坦然以對，有該筆錄附卷可參（見本院卷第一三五頁）
      ，是張愛艷所為證言，顯無偏頗被上訴人之必要，其證言應可採信。至證人張
      愛艷既無參與本件買賣事，故而該一百二十萬元究係支付何種款項，實非證人
      張愛艷所得知悉，故而其於本院證稱一百二十萬元係尾款部分，雖有所誤，惟
      與本件待證事實即是否在八十三年三月八日支付一百二十萬元，並扣抵六萬元
      ，並無相當關連性，斷難以證人部分不實證言遽而推論其餘證言均不可採，上
      訴人圖以張愛艷尾款證述不實，主張其所為證言不可採，殊難採信。至上訴人
      繳六萬元訂金收據雖仍在上訴人執有，尚未交還予被上訴人，惟該收據僅能證
      明被上訴人確有受領訂金六萬元事實，上訴人未返還該收據，並不能據以證明
      被上訴人未為清償而扣抵，且該六萬元確已經被上訴人為扣抵，如前所述，尚
      難以上訴人仍執有收據之事實，據以推翻已經扣抵之事實，上訴人以其仍持有
      訂金收據資以證明被上訴人抗辯扣抵為不實云云，不足為採。
  ２、又被上訴人初於原審雖否認有收到六萬元事，但旋時即已表示一百二十萬元是
      上訴人與其會計張愛艷繳交增值稅一百十六萬元，一百二十萬元扣除增值稅是
      交會計處理（見原審卷第五五頁正、反面），證人即被上訴人配偶趙蔓菱亦證
      稱增值稅並非其自己或被上訴人或繳納（見原審卷第五七頁反面），參以本件
      上訴人係於事發五年後始行提起不當得利之訴，時空交錯，記憶難免有誤，斷
      難徒以被上訴人先後所陳不同，遽以推斷其後所述不實。
  ３、從而上訴人繳付之六萬元訂金部分，既已經上訴人扣抵，上訴人主張其溢繳六
      萬元價金云云，不足採信。
三、本件事證已臻明確，是故上訴人聲請調閱被上訴人於八十三年一月一日至八十三
    年三月二十一日所有甲、乙存帳戶之往來紀錄，既涉及個人財務隱私，且本件係
    上訴人未能證明其有另「交付」二百萬元之事實，核與被上訴人提出帳戶往來紀
    錄並無直接關係，此部分被上訴人並無提出之義務，上訴人聲請調閱前開資料，
    核無必要，應予駁回。
四、綜上所述，本件上訴人主張其於八十三年三月八日逾繳買賣價金二百萬元，不足
    採信，被上訴人抗辯上訴人繳付六萬元訂金，已於八十三年三月八日扣抵，應可
    採信。是則上訴人主張被上訴人有二百零六萬元不當得利云云，自屬無據。從而
    ，上訴人本於不當得利法律關係，請求被上訴人給付二百零六萬元及其法定遲延
    利息，為無理由，不應准許。其假執行之聲請亦失所附麗，應併予駁回。原審為
    上訴人敗訴之判決，及駁回其假執行之聲請，並無不合。上訴意旨指摘原判決不
    當，求予廢棄改判，為無理由，應予駁回。
五、據上論結，本件上訴為無理由，依民事訴訟法第四百四十九條第一項、第七十八
    條，判決如主文。
中      華      民      國    八十九    年      七     月       四      日
                                民事第十四庭
                                    審判長法  官  張  劍  男
                                          法  官  陳  筱  珮
                                          法  官  蘇  芹  英
右正本係照原本作成。
如不服本判決，應於收受送達後二十日內向本院提出上訴書狀，其未表明上訴理由者
，並應於提出上訴後二十日內向本院補提理由書狀（均須按他造當事人之人數附繕本
），上訴時應提出委任律師或具有律師資格之人之委任狀，委任有律師資格者，另應
附具律師及格證書及釋明委任人與受任人有民事訴訟法第四百六十六條之一第一項但
書或第二項（詳附註）所定關係之釋明文書影本。
中      華      民      國    八十九    年      七      月      七      日
                                          書記官  黃      愛
附註：
民事訴訟法第四百六十六條之一（第一項、第二項）：
對於第二審判決上訴，上訴人應委任律師為訴訟代理人，但上訴人或其法定代理人具
有律師資格者，不在此限。
上訴人之配偶、三親等內之血親、二親等內之姻親，或上訴人為法人、中央或地方機
關時，其所屬專任人員具有律師資格並經法院認為適當者，亦得為第三審訴訟代理人
。
附表：
日期         金額(新台幣元)        備註
83.01.22     六萬                  訂金，被上訴人主張已扣抵
83.01.24     二百萬                兩造均不爭執
83.02.02     一百五十萬（邱琳連簽  兩造均不爭執
             發83.03.15支票)
83.02.04     二百萬                上訴人主張應係83.03.08，代書誤記日期
                                   （上訴人對邱琳連於83.02.04繳交支票二
                                   百萬不爭執）
                                   被上訴人主張此筆係邱琳連交付即期客票
                                   二百萬元
83.03.09     一百二十萬（增值稅    上訴人主張應係83.02.23，代書誤記日期
             繳交日期）
83.03.24     四百萬


司法院資訊處製作；財團法人民間司法改革基金會備份。
